【裁判字號】    99,訴,3182
【裁判日期】    991222
【裁判案由】    誣告等
【裁判全文】
臺灣臺中地方法院刑事判決              99年度訴字第3182號
公  訴  人  臺灣臺中地方法院檢察署檢察官
被      告  戴瑋珊
上列被告因誣告等案件，經檢察官提起公訴（99年度偵緝字第19
37號），被告於準備程序中為有罪陳述，經本院合議庭裁定由受
命法官依簡式審判程序獨任審理，判決如下：
    主    文
戴瑋珊意圖他人受刑事處分，向該管公務員誣告，處有期徒刑參
月；又證人於檢察官偵查時，於案情有重要關係之事項，供前具
結，而為虛偽陳述，處有期徒刑肆月。應執行有期徒刑伍月。
    犯罪事實
一、戴瑋珊於民國98年3 月31日，在臺中市○○區○○路上之「
    阿Q 茶坊」，向蔡明燉借款新臺幣（下同）14萬元，該筆借
    款並未約定利息，2 人復約定戴瑋珊應於2 至3 個月內償還
    借款，嗣後戴瑋珊僅委託粘銘育代為轉交5,000 元予蔡明燉
    以清償債務。於98年8 月間，蔡明燉多次向戴瑋珊催討尚未
    清償之借款，詎戴瑋珊為逃避債務，明知其向蔡明燉所借之
    上開借款，蔡明燉並未向其收取利息，竟意圖使蔡明燉受刑
    事處分，接續於98年8 月19日下午4 時20分許及98年9 月22
    日晚間8 時17分許，前往臺中市警察局刑警大隊偵六隊報案
    ，分別向警員李嘉裕、柯清集誣稱：於98年4 月間向地下錢
    莊「蔡大哥」借款5 萬元，預扣利息5,000 元，實得45,000
    元，每10天繳交利息1 次5,000 元，月息高達30分以上，已
    支付利息約75,000元，蔡明燉就是「蔡大哥」云云，而誣指
    蔡明燉涉犯重利罪嫌。嗣臺中市警察局依戴瑋珊所述認蔡明
    燉涉犯重利罪嫌而移送臺灣臺中地方法院檢察署，並經臺灣
    臺中地方法院檢察署檢察官以98年度偵字第26354 號案件偵
    辦，戴瑋珊明知上開借款僅償還5,000 元予蔡明燉，竟另基
    於偽證之犯意，於99年3 月5 日上午9 時12分許，在臺灣臺
    中地方法院檢察署第一偵查庭內，就上開98年度偵字第2635
    4 號蔡明燉涉犯重利案件偵查時，以證人身分出庭應訊，供
    前具結證稱：前後還了2 、3 萬元，一個月固定還5,000 元
    ，以現金或匯款的方式給付，有以自己的中國信託銀行之提
    款卡匯到蔡明燉之台新銀行帳戶云云，而就該案件中關於其
    是否有支付利息予蔡明燉之與案情有重要關係之事項為虛偽
    之陳述。嗣該案經臺灣臺中地方法院檢察署檢察官偵查結果
    ，認為蔡明燉犯罪嫌疑不足，而為不起訴處分確定。
二、案經蔡明燉訴由臺灣臺中地方法院檢察署檢察官偵查起訴。
    理    由
一、本件被告戴瑋珊所犯係死刑、無期徒刑、最輕本刑為3 年以
    上有期徒刑以外之罪，其於準備程序中就被訴事實為有罪之
    陳述，經受命法官告知簡式審判程序之旨，並聽取公訴人及
    被告之意見後，本院合議庭認為適宜由受命法官獨任進行簡
    式審判程序，依刑事訴訟法第273 條之1 第1 項規定，裁定
    由受命法官獨任進行審判程序，合先敘明。
二、上開犯罪事實，業據被告戴瑋珊於本院準備程序及審理時坦
    承不諱，核與證人即告訴人蔡明燉、證人李東林、粘銘育於
    偵查中所證述之情節相符，復有98年8 月19日及98年9 月22
    日調查筆錄各1 份（見警卷第1 頁至第7 頁）、99年3 月2
    日訊問筆錄及證人結文、98年度偵字第26354 號不起訴處分
    書各1 份（見98年度偵字第26354 號卷第46頁至第49頁、第
    52頁至第53頁）、被告之中國信託銀行帳號0000000000000
    號帳戶交易明細1 份（見98年度他字第3491號卷第14頁至第
    17頁）、告訴人蔡明燉之台新銀行帳號00000000000000號帳
    戶交易明細1 份（見98年度核退偵字第2091號卷第8 頁至第
    25頁）附卷可稽，是被告上開自白核與事實相符，應堪採信
    。本案事證明確，被告誣告、偽證之犯行均洵堪認定，應予
    依法論科。
三、核被告戴瑋珊所為，係犯刑法第169 條第1 項之意圖他人受
    刑事處分向該管公務員誣告罪及同法第168 條之偽證罪。被
    告雖先後於98年8 月19日下午4 時20分許及98年9 月22日晚
    間8 時17分許，前往臺中市警察局刑警大隊偵六隊報案，分
    別向警員李嘉裕、柯清集誣指告訴人蔡明燉涉犯重利罪嫌，
    然其客觀上多次行為既係基於相同之犯罪目的而接續為之，
    具有時空因素之緊密關聯性，且在同一案件之訴訟程序進行
    中，所侵害者亦為同一法益，其所犯之誣告罪自屬接續犯，
    應論以單純一罪。又被告所犯上開2 罪，犯意各別，行為互
    殊，應予分論併罰。爰審酌被告率爾誣指他人犯罪，致使刑
    事偵查機關浪費無益資源，進行調查其所誣指之犯罪情節，
    對國家司法權之行使，易致生錯誤之結果，並使告訴人疲於
    應訴，致生訟累，對告訴人名譽亦生危害，且於刑事案件偵
    查時，本應以證人身分據實陳述，然其卻違背證人據實陳述
    之義務，亦足以損及國家司法權之正確行使，行為均有可議
    之處，惟念其犯後已於本院審理時坦承犯行，尚知悔悟，然
    尚未履行其與告訴人所約定之事項而達成和解，有本院電話
    紀錄表1 紙在卷可參等一切情狀，分別量處如主文所示之刑
    ，並定其應執行之刑，以資懲儆。另告訴人於本院審理時表
    示如被告依照約定的條件履行而有和解的話，可以給被告自
    新的機會等語（見本院卷第25頁背面），惟被告並未履行其
    與告訴人所約定之事項而達成和解，已如前述，是本院自不
    予緩刑之宣告，附此敘明。
據上論斷，應依刑事訴訟法第273 條之1 第1 項、第299 條第1
項前段，刑法第168 條、第169 條第1 項、第51條第5 款，判決
如主文。
本案經檢察官康淑芳到庭執行職務。
中    華    民    國    99    年    12    月    22    日
                  刑事第十六庭  法  官  陳玉聰
以上正本證明與原本無異。
如不服本判決，應於收受送達後10日內向本院提出上訴書狀（應
敘述具體理由並附繕本）。上訴書狀如未敘述理由，應於上訴期
間屆滿後20日內補提理由書於本院。
                                書記官  何俞瑩
中    華    民    國    99    年    12    月    22    日
附錄本判決論罪科刑之法條：
刑法第168條
於執行審判職務之公署審判時或於檢察官偵查時，證人、鑑定人
、通譯於案情有重要關係之事項，供前或供後具結，而為虛偽陳
述者，處7年以下有期徒刑。
刑法第169條第1項
意圖他人受刑事或懲戒處分，向該管公務員誣告者，處7年以下
有期徒刑。

司法院資訊處製作；財團法人民間司法改革基金會備份。
